【裁判字號】    94,訴,2795
【裁判日期】    950327
【裁判案由】    除去所有權防害等
【裁判全文】
臺灣臺北地方法院民事判決              94年度訴字第2795號
原      告  甲○○
訴訟代理人  林森敏律師
            蔡欽源律師
被      告  乙○○
訴訟代理人  陳水亮律師
上列當事人間請求除去所有權防害等事件，本院於民國95年3月6
日言詞辯論終結，判決如下：
    主      文
原告之訴及假執行聲請均駁回。
訴訟費用由原告負擔。
    事實及理由
一、原告主張：被告為門牌號碼台北縣新店市○○路○段579巷9
    號房屋 (下稱系爭房屋)之所有人，詎被告於民國92年2月21
    日購買系爭房屋後，未經合法申請即將系爭房屋增建第3層
    建物（即附圖E所示，下稱系爭房屋增建部分）及駁崁（附
    圖B、C所示，下稱駁坎），因該增建部分超重，致位於系爭
    房屋下方伊所有之車庫 (下稱系爭車庫)牆面滲水、樑柱龜
    裂及結構損壞，有整體崩壞之虞；且，被告上列違法增建之
    行為，對伊既已造成損害，自應負賠償責任（即系爭車庫修
    復補強費用新台幣 (下同)1,177,5 99元、初勘費用5,2 50
    元結構勘查費5,000元，合計1,187,8 49元）。爰依民法第
    767 條、侵權行為法則等法律關係，提起本訴等情。並於本
    院聲明：(一)被告應將如附圖所示E部分152㎡之違章建築拆除
    。(二)被告應將坐落台北縣新店市○○段楣子寮小段99之38地
    號土地內，如附圖所示B部分3㎡；同地段99之45地號土地內
    ，如附圖所示C部分10㎡及F部分3㎡；及同地段99之30地號
    土地內，如附圖所示J部分3㎡等上方之駁崁應全部拆除。
    (三)被告應給付原告1,187,849元，及加計自起訴狀繕本送達
    被告翌日起算之法定遲延利息。(四)願供擔保請准宣告假執行
    。
二、被告則以：伊於92年2月間購買系爭房屋時，即為3層樓之建
    物，該屋並非違章建築，且縱有增建部分亦非伊所為，況系
    爭房屋業已於起訴前即已出售予他人，伊並無拆除權利；又
    ，駁坎部分亦非伊所搭建或所有，伊亦無處分權能等語，資
    為抗辯。並於本院聲明：(一)原告之訴及假執行聲請均駁回。
    (二)如受不利之判決，願供擔保請准宣告免為假執行。
三、本件審究者為(一)被告對於系爭房屋有無處分權？(二)系爭車庫
    受損是否為被告所造成？(三)被告對於原告是否需負侵權行為
    責任？茲分別論述如下：
(一)、被告對於系爭房屋有無處分權？
    查，被告於92年2月21日購買系爭房屋，並於同年3月7日取
    得系爭房屋所有權；但其已於94年4月20日將系爭房屋出售
    予訴外人楊琳敏，並於同年月26日完成系爭房屋所有權移轉
    登記等情，有卷附建物登記謄本可憑（見本院94年度店調字
    第43號卷〈下稱店調卷〉第10頁、本院卷第71頁），而原告
    係於94年5月9日向本院提起本件訴訟（見店調卷第3頁之本
    院收狀戳記），足見原告於提起本訴時，被告顯已非系爭房
    屋所有權人，則其對於系爭房屋已無處分權至明。準此，縱
    系爭房屋增建部分對於系爭車庫有造成損害之虞，惟被告對
    於系爭房屋既無處分權，即無拆除之權能。是原告主張：系
    爭房屋增建部分對系爭車庫有損害之虞，訴請被告將該增建
    部分拆除云云，要無可採。
(二)、系爭車庫受損是否為被告所造成？
  1.按當事人主張有利於己之事實者，就其事實有舉證之責任，
    民事訴訟法第277條前段定有明文。且，民事訴訟如係由原
    告主張權利者，應先由原告負舉證之責，若原告先不能舉證
    ，以證實自己主張之事實為真實，則被告就其抗辯事實即令
    不能舉證，或其所舉證據尚有疵累，亦應駁回原告之請求（
    最高法院17年上字第917號判例意旨參照）。
  2.原告主張：被告所搭建之駁坎造成伊所有之系爭車庫受損云
    云，但為被告所否認。經查，系爭車庫經本院會同台灣省結
    構技師公會（下稱結構技師公會）指派之結構技師至現場勘
    察，固有牆面裂痕、損害及滲水現象（見本院卷第44頁），
    並經結構技師公會製有鑑定報告書可參（見本院外放證物，
    即鑑定報告書第11頁所示），然該鑑定報告書僅係證明系爭
    車庫有牆面裂痕、損害及滲水現象，且該車庫裂損主要為駁
    坎所增加之載重所致（見該鑑定報告書第11頁十「結論與建
    議」所示），亦無法證明該駁坎係由被告所搭建，抑或是該
    系爭車庫受損係由被告所造成乙情，故自難僅憑該鑑定報告
    書即可驟認該駁坎係由被告所搭建。此外，原告亦未舉證證
    明該駁坎確實為被告所搭建乙節，是原告主張：被告所搭建
    之駁坎造成伊所有之系爭車庫受損云云，即無可取。
(三)、其對於原告是否需負侵權行為責任？
  1.按，因故意或過失，不法侵害他人之權利者，負損害賠償責
    任。故意以背於善良風俗之方法，加損害於他人者亦同；違
    反保護他人之法律，致生損害於他人者，負賠償責任。民法
    第184條第1項、第2項前段固有明文。惟，損害賠償之債，
    以有損害之發生及有責任原因之事實，並二者之間，有相當
    因果關係為成立要件。故原告所主張損害賠償之債，如不合
    於此項成立要件者，即難謂有損害賠償請求權存在（最高法
    院48年台上字第481號判例意旨參照）。
  2.承前所述，原告既無法舉證證明該駁坎為被告所搭建，則其
    主張因系爭車庫上方之駁坎增加載重，致該車庫受有損害，
    被告自應對其負損害賠償責任云云，顯無足取。
四、從而，原告依據民法第767條、侵權行為法則等法律關係，
    訴請被告應將系爭房屋增建部分、駁坎拆除、及被告應賠償
    其損害1,187,849元暨加計法定遲延利息，均為無理由，應
    予駁回。又原告之訴既經駁回，則其假執行之聲請即失所附
    麗，應併予駁回。
五、本件事證已臻明確，兩造其餘攻擊或防禦方法，經本院審酌
    後，認均與本件之結論無涉，茲不再一一論述，併予敘明。
六、據上論結，本件原告之訴為無理由，依民事訴訟法第78條，
    判決如主文。
中    華    民    國    95    年    3     月    27    日
                  民事第一庭    法  官  楊絮雲
以上正本係照原本作成
如對本判決上訴，須於判決送達後20日內向本院提出上訴狀
中    華    民    國    95    年    3     月    27    日
                                書記官  高秋芬


司法院資訊處製作；財團法人民間司法改革基金會備份。
